【裁判字號】    90,上易,135
【裁判日期】    901018
【裁判案由】    毀損
【裁判全文】
臺灣高等法院花蓮分院刑事判決                      九十年度上易字第一三五號
    上  訴  人  臺灣花蓮地方法院檢察署檢察官
    被      告  乙○○
右上訴人因毀損案件，不服臺灣花蓮地方法院八十九年度易字第六六三號，中華民國
九十年三月三十日第一審判決（起訴案號：臺灣花蓮地方法院檢察署八十九年度偵續
字第十八號）提起上訴，本院判決如左：
    主    文
原判決撤銷。
乙○○損壞他人之物或致令不堪用，足以生損害於他人，處有期徒刑伍月，如易科罰
金，以參佰元折算壹日。
    事    實
一、乙○○前曾於民國（下同）八十二年間因違反麻醉藥品管理條例案件，經判處有
    期徒刑五年四月，於八十五年四月三十日假釋出監，應於八十八年七月四日執行
    完畢，乃竟在假釋期間，仍不知悔改，因不滿台灣花蓮地方法院檢察署主任觀護
    人丁○○嚴格執行受刑人尿液送檢之作業，竟於八十八年二月二十一日晚間某時
    ，駕駛其弟甲○○（已死亡）所有之車號ＩＸ一五六二號自用小貨車，攜帶不明
    銳器以及起漆濟之類具有腐蝕性之鎔劑，在花蓮火車站前等候，俟丁○○駕駛Ｄ
    Ｇ一三一三號自用小客車至花蓮火車站前停車後，搭乘火車返回台北，乙○○即
    以該銳器刺破丁○○所有上開車輛之四個輪胎，並以所攜帶之不明鎔劑潑灑全車
    ，繼再以不明之尖銳物體刮劃該車之烤漆，致使輪胎破裂無法使用，車體烤漆遭
    鎔劑溶解，銳器刮傷後喪失其防鏽之效用。
二、案經被害人丁○○訴由台灣花蓮地方法院檢察署檢察官偵查起訴。
    理    由
一、前揭事實，訊據被告矢口否認有何毀損被害人車輛輪胎以及烤漆之犯行，辯稱並
    不認識指證之證人鄭美玉，且在檢察官開庭時才知道告訴人為觀護人，被告跟告
    訴人無冤無仇沒有必要要破壞她的車子，測謊時我覺得很緊張，我沒有說謊，對
    於測謊呈現說謊反應我不知道為何會如此，我在外面的綽號是王欽，只有家裡面
    的人才會叫我阿富等語。
二、經查：
    （一）被害人丁○○所有之車號ＤＧ─三一三號自用小客車，在八十八年二月十
          二日晚間某時（起訴書誤載為八十八年二月二十一日）遭人毀損，毀損之
          情形如前開事實欄所載，業經告訴人指訴甚明，並有照片（見偵三三一卷
          證物袋）可證。
    （二）證人鄭美玉於八十八年五月十九日在偵查中作證時證稱：在薛主任（即告
          訴人）所有自小客車第一次被毀損沒幾天，我到我朋友綽號「阿惠」家裡
          （花蓮市○○路），「阿惠」家有人在打牌，我和阿惠在聊天，其中有一
          位在打牌的男子說：「阿富當英雄，幫我們出了一口氣，本來驗尿只要到
          醫院就可以，現在那個女子來了以後，驗尿要到地檢署裡面，害我們都進
          去關，這種人如果不修理大家會很不爽」，另外又有人說：早就知道那個
          人他住哪裡，要找他快的很。後來隔幾天我就聽到薛主任車被砸。我在第
          一次受保護管束就想對薛主任講，但因為人多沒講，第二次報到辦公室沒
          人我才講（花蓮地檢署八十八年度他字第一一○號卷內筆錄參照）。該項
          證言之時間距離被害人車輛被毀損之時間僅約三個月，且對於聽聞被告犯
          行之時間地點以及人物均指述明確，其證言自屬具有可信性。證人更且書
          寫書信一封，表達對於犯行之不恥以及對於被害人安危之擔憂，有信件一
          封附卷可參（見偵一一○卷），益證其證言之可信性。至於證人鄭美玉於
          嗣後再經花蓮地檢署檢察官及原審法院訊問是否知悉毀損告訴人車輛之人
          及是否為被告毀損告訴人之車輛（見原審卷第六十頁），鄭美玉即改稱不
          知情，甚且否認認識被告者。然而證人僅係聽聞有阿富者損壞告訴人之車
          輛，其無法指認被告，自不能否認其證言之真確性。
    （三）被害人一再指稱毀損其車之人就是被告，並稱其於八十八年二月十二日晚
          間八時二十分許，在花蓮火車站鐵路警察局第四警務段廣場前倒車停放，
          親眼目睹被告坐在其車後面一部小發財車駕駛座上，等待其將車停妥，且
          其倒車倒不進去時，突然跑出一名身高約一百七十公分以上之瘦高男子，
          將其車前方一輛綠色豐田車開走，使其順利將車停在該處；迄八十八年三
          月十九日十七時四十分許，其在辦公室加班，被告突然出現在觀護人室，
          表示欲找檢察官報到，一眼被其認出，其隨即追出查看被告所使用之交通
          工具發覺是一部小發財車（車號ＩＸ一五六二號），該車二側標寫「雅竹
          木器行」字樣。以被害人與被告原不相識，卻能對於被告之基本特徵指述
          明確，並且指認被告所駕駛之車輛為一小貨車，其指證自極有可信之處。
    （四）被告雖承認係從事於木工工作，但一再否認家中或其弟弟之工廠有任何油
          漆之材料，被告人之弟媳丙○○亦附和被告之詞，陳稱雖從事於木工，但
          不負責上漆（見本院九十年六月二十日筆錄第四頁）。然經本院於九十年
          七月十日開庭後，隨即前往被告之住處以及丙○○之夫張乙中原來經營之
          木工廠中履勘，雖然在被告之住處並未發現有任何油漆用材料，但在木工
          工廠中確有櫃子存放油漆、石灰、補土、甲苯以及水泥漆等物，在車庫內
          也發現有一鎔劑，有本院勘驗筆錄以及現場照片為證。則被告所稱並無任
          何油漆材料顯未可採信。
    （五）證人即為被害人修理車輛之戊○○於本院證稱「（該車）是除漆劑造成的
          ，除漆劑是修車行及裝潢人員在使用的」（見本院九十年六月二十日筆錄
          ）。則以被告係從事於木工，且亦使用油漆以及除漆劑等材料，已如前述
          ，此等材料均非一般人所平常使用之材料，顯見被告確實使用類似除漆劑
          之鎔劑損壞被害人之車輛。
    （六）被告經台灣花蓮地方法院檢察署檢察官安排進行測謊，測謊之結果認：被
          告稱1.不知何人毀損丁○○之汽車；2.其未曾刺破丁○○車胎；3.其未曾
          潑灑油漆於丁○○車身等，經測試其情緒波動之反應，認係說謊等情，有
          法務部調查局八十九年八月十七日鑑定通知書一份在卷可參（花蓮地檢署
          八十九年度偵續字第一八號卷四六頁參照），則雖然測謊之鑑驗，係就受
          測人對相關事項之詢答，對應其神經、呼吸、心跳等反應而判斷，其鑑驗
          結果有時亦因受測人之生理、心理因素而受影響，該鑑驗結果固可為審判
          之參考，非可為判斷之唯一及絕對之依據。但如果有其他佐證，則測謊之
          鑑定結果自亦可成為認定被告犯罪之證據，本案被告之辯詞，有未可採信
          之處，已如前述，而證人蔡美玉、戊○○、被害人丁○○之證述，加上本
          院履勘結果，均已足證被告確實有毀損之犯行，則再加上測謊之鑑定結果
          ，自足以使本院產生被告確有前開毀損犯行之確信。
    （七）車號ＩＸ一五六二號自用小貨車為被告之弟甲○○所有，車側身噴有「雅
          竹木器加工」，有車輛照片附卷可證（偵三三一六卷第十三頁），被告亦
          自承確實有使用該車，核與丙○○之證詞相符，而該車即為被害人所指證
          在火車站前見過之車輛，益證被告卻曾使用該車至火車站前損壞被害人之
          車輛。
    （八）至於證人吳進福雖證稱被告自八十七年十一月九日起至八十八年三、四月
          止均會在晚間前往其檳榔攤飲酒（見偵緝卷第二十七頁），然既無法證稱
          案發當日被告是否確實與證人同在，而僅泛稱一段時間內經常在一起飲酒
          ，自難資為被告有利之證據。另警員在乙○○位於花蓮縣吉安鄉○○村○○路一○三巷二號住所，未搜到任何與起漆劑或是刺輪胎之工具（搜索筆
          錄見偵續卷第二十頁），然經本院現場履勘被告從事木工之工廠，確實有
          發現油漆等材料，已如前述，此項證據亦不足為被告有利之證據。另證人
          桑介吾雖證稱被告之綽號為王欽（見偵緝卷第二十九頁背面），然指證被
          告之證據，尚有前述多項，而綽號既非真實姓名，極可能因人而有不同之
          稱呼，其證言亦不足為被告有利之認定。
    縱據以上證據，被告雖一再否認犯行，應屬事後卸責之詞，未可採信。本案罪證
    明確，被告犯行，洵堪認定，應予依法論科。原審法院為無罪之判決，應予撤銷
    改判。
三、核被告所為，係犯刑法第三百五十四條之損毀罪。爰審酌被告本次犯行對於被害
    人造成心理上極大之恐慌，對於公務人員執行職務尤有影響，被告前曾於八十二
    年間因違反麻醉藥品管理條例案件，經判處有期徒刑五年四月，於八十五年四月
    三十日假釋出監，應於八十八年七月四日執行完畢，有本院被告全國前案紀錄表
    為證，被告乃在假釋期間，仍不知悔改，再有本次犯行以及其他被告被告之品行
    、智識程度、生活狀況、犯罪之動機、目的、手段、犯罪時所受刺激、與被害人
    平日之關係、犯罪所生之危害、犯後態度等一切情狀量處如主文所示之刑。並諭
    知易科罰金之折算標準。
四、公訴意旨另以被告尚基於概括犯意，連續八十八年四月四日晚間某時，在花蓮市
    ○○○村道路巷道，以不明物體刺破被害人上開車輛之二個輪胎，及以不明之尖
    銳物體刮劃該車右側之烤漆。另於八十八年八月二十九日二十時十五分至二十二
    時許，在花蓮市○○○村道路巷道內，以不明物體刺破上開車輛之四個輪胎，並
    以起漆劑潑灑全車，致使烤漆脫落。因認被告尚犯刑法第三百五十四條之毀損罪
    嫌。然按犯罪事實應依證據認定之，無證據不得推定其犯罪事實；又不能證明被
    告犯罪者，應諭知被告無罪之判決，刑事訴訟法第一百五十四條、第三百零一條
    第一項分別定有明文。再按告訴人之告訴，係以使被告受刑事訴追為目的，是其
    陳述是否與事實相符，仍應調查其他證據以資審認（最高法院五十二年台上字第
    一三○○號判例參照）。又事實之認定，應憑證據，如未能發現相當證據，或證
    據不足以證明，自不能以推測或擬制之方法，為裁判基礎（最高法院四十年台上
    字第八六號判例參照）。再者，認定不利於被告之事實，須依積極證據，苟積極
    證據不足為不利於被告事實認定時，即應為有利於被告之認定，更不必有何有利
    之證據（最高法院三十年上字第八一六號判例）；而所謂「積極證據足以為不利
    被告事實之認定」係指據為訴訟上證明之全盤證據資料，在客觀上已達於通常一
    般之人均不致於有所懷疑，而得確信被告確曾犯罪之程度，若未達到此一程度，
    而有合理懷疑之存在時，即無從為有罪之認定（最高法院七十六年台上字第四九
    八六號判例）。公訴意旨所指被告之前揭犯行，除有被害人車輛毀損之照片外，
    並無其他佐證足以認定為被告所為，前揭證據中證人蔡美玉以及戊○○均僅足為
    被告確有前揭事實欄所載犯行之證據，而經警員符景雲勘查錄影帶資料後，證稱
    並未見到如告訴人所指之小貨車進出司法新村（偵三三一六卷第十九頁），被告
    此部分之犯行，自屬無從證明，原應被告無罪之判決，然因公訴人認與前揭有罪
    部分之犯罪事實有連續犯之裁判上一罪關係，故不另為無罪之諭知。
五、據上論斷，應依刑事訴訟法第三百六十九條第一項前段、第三百六十四條、第二
    百九十九條第一項前段、刑法第三百五十四條、第四十一條、罰金罰鍰提高標準
    條例第一條前段、第二條判決如主文。
本案經檢察官崔紀鎮到庭執行職務。
中      華      民      國      九十      年     十    月     十八      日
                                  審判長法官  謝  志  揚
                                        法官  莊  謙  崇
                                        法官  賴  淳  良
右正本證明與原本無異。
本件不得上訴。
                                      書記官  邱  廣  譽
中      華      民      國      九十      年     十    月     十八      日


司法院資訊處製作；財團法人民間司法改革基金會備份。
